臺灣板橋地方法院刑事判決　　　　　　　　　　　　九十一年度訴字第一○五○號
　　公　訴　人　臺灣板橋地方法院檢察署檢察官
　　被　　　告　丁○○　男　三.
　　　　　　（即劉侑承）
右列被告因偽造文書等案件，經檢察官提起公訴（九十一年度偵字第四五七○號），
本院判決如左：
    主  文
丁○○無罪。
    理  由
一、公訴意旨略以：被告丁○○（其後於民國九十年十月二十九日更名為「劉侑承」
    ）於八十八年五月二十六日，在臺北縣汐止鎮汐保撞球店門口，拾獲丙○○所有
    之國民身分證（八十七年三月二十一日補發，下簡稱身分證）、全民健康保險卡
    （八十七年十一月三日發卡之Ｂ卡，下簡稱健保卡）各一枚（所涉犯侵占遺失物
    罪嫌部分，因追訴權時效已完成，經檢察官另為不起訴處分）；復明知姓名不詳
    之人交付之甲○○所有重型機車駕駛執照（有效日期迄九十二年七月十三日，下
    簡稱駕照，於八十八年二月十八日，在臺北縣三重市○○○路，遭不詳姓名者搶
    奪）、戊○○所有國民身分證（八十七年八月二十一日補發，於八十八年四月六
    日，在臺北縣新莊市○○路四八六號地下停車場，遭不詳姓名者竊取）各一枚等
    物，均係來路不明之贓物，竟於不詳時間、不詳地點予以收受；復於八十八年五
    月二十一日，在臺北縣新店市○○路一二一號四樓，轉交乙○○收受後，丁○○
    與乙○○另基共同意圖為自己不法利益之概括犯意，由丁○○於八十八年五月二
    十二日、五月二十四日，連續持前開贓物，前往臺北縣蘆洲市○○○路二五三號
    清水通信企業有限公司，偽造林志龍之署押及偽立行動電話申請書，分別替甲○○申請臺灣大哥大行動電話號碼0000000000號、戊○○申請和信行動
    電話號碼0000000000號（起訴書誤繕為0000000000號）、
    丙○○申請臺灣大哥大行動電話號碼0000000000號，以供自己及乙○○（其所涉上開收受贓物、偽造文書、詐欺等犯行部分，另經檢察官起訴，經本
    院、臺灣高等法院審理後，由臺灣高等法院判處有期徒刑六月確定在案，現因未
    到案執行，經檢察官通緝中）免費使用，嗣於八十八年五月二十八日，在國道一
    號高速公路南向二十四公里處，為警查獲，並扣得前開贓物，因認被告係犯刑法
    第三百四十九條第一項之收受贓物、第二百十六條、第二百十條之行使偽造私文
    書、第三百三十九條第二項之詐欺得利等罪嫌云云。
二、按公訴人認被告丁○○涉有上開收受贓物、行使偽造私文書、詐欺得利等罪之犯
    行，無非以被告丁○○坦承拾獲丙○○所有上開身分證、健保卡，並轉交該等身
    分證、健保卡予乙○○以辦理行動電話一事，雖矢口否認收受甲○○、戊○○等
    人上開重型機車駕照、身分證等贓物，惟查共犯乙○○供陳被告交付本件身分證
    、健保卡予伊，並由伊出面申請行動電話等語，復有贓物認領保管收據二紙、甲○○所有上開重型機車駕照、臺灣大哥大股份有限公司行動電話服務申請書、和
    信ON LINE超值200服務申請表附卷可稽為其論據。惟訊據被告丁○○堅決否認有
    上開收受贓物、行使偽造私文書、詐欺得利等犯行，辯稱：伊只有將拾獲之丙○○所有身分證、健保卡交給乙○○，至甲○○、戊○○之駕照、身分證並非伊交
    付給乙○○，且乙○○持上開丙○○、甲○○、戊○○等人證件冒名申請行動電
    話門號一事，並非伊指使，伊均不知情等語。
三、按犯罪事實應依證據認定之，無證據不得推定其犯罪事實，刑事訴訟法第一百五
    十四條定有明文。而所謂證據，係指足以證明被告確有犯罪行為之積極證據而言
    ，該項證據須適於為被告犯罪之證明者，始得採為斷罪之資料（參照最高法院六
    十九年臺上字第四九一三號判例要旨）。又按認定犯罪事實所憑之證據，必須達
    於一般人均可得確信其為真實之程度，而無合理之懷疑存在時，始得據為被告有
    罪之認定，倘若犯罪事實之證明尚未達此一程度，仍有合理之懷疑存在，則應為
    被告有利之推定，仍不能遽為被告有罪之判斷，此亦為刑事訴訟法第一百五十四
    條，犯罪事實應依證據認定之證據裁判原則，及因保障被告人權，無罪推定原則
    之所在（參見最高法院七十六年度臺上字第四九八六號判例、九十一年度臺上字
    第三九號刑事判決等意旨）。經查：
    (一)被告丁○○被訴收受甲○○駕照、戊○○身分證等贓物部分，公訴意旨除憑以
      乙○○一人指述上開甲○○、戊○○之證件係被告交付給伊之供證，為其認定
      被告此贓物犯罪論據外，均查無其他具體之積極證據足以憑認被告究係於何時
      地，向何人收受上開證件贓物，且徵諸乙○○於警訊、偵審中歷次之供述，其
      於警訊時先係稱：上開甲○○、戊○○之證件，均係被告在其為警查獲前一個
      禮拜，在被告住處交付給伊云云，其後又改稱：上開甲○○、戊○○之證件，
      係住在三重後竹圍之黃俊傑拿給伊的云云，之後復改稱：戊○○證件是丁○○
      給的，甲○○證件是黃俊傑給的云云（見八十八年度偵字第一三五三六號偵查
      卷四頁、六頁、八頁），已見其供述前後矛盾不一，之後乙○○於偵查中則又
      曾改稱：上開甲○○、戊○○之證件是丁○○交給伊的，丙○○之身分證是黃
      俊傑拿給伊的云云（見上開偵查卷二十九頁反面），嗣於其被訴案件審理中則
      均辯稱：甲○○、戊○○、丙○○三人證件均係丁○○交給伊云云（見其被訴
      本院九十一年度訴字第一二四號刑事案卷九十一年一月三十一日訊問筆錄、臺
      灣高等法院九十一年度上訴字第一七四五號刑事案卷九十一年七月八日訊問筆
      錄），可見乙○○上開供述反覆不一，而其後供稱均係被告丁○○所交付云云
      ，亦非無推諉卸責之虞，是乙○○指述上開甲○○、戊○○之證件均係被告交
      付給伊之供證，是否與事實相符，亦堪質疑，況警方係於八十八年五月二十八
      日，在國道一號高速公路南向二十四公里處，攔得乙○○駕駛被告所有車號Ｆ
      三－一○一三號自用小客車違規駕駛，因而查得乙○○持有上開贓物證件，乙○○本身即係涉犯不法取得上開證件犯罪之嫌犯，要難憑其指述即率認被告有
      此贓物犯罪行為。是公訴意旨上開論據，顯尚不足憑認被告有此部分收受贓物
      犯行。
    (二)其次，被告被訴交付上開丙○○、甲○○、戊○○等證件，與乙○○共犯冒名
      申請行動電話門號，詐取不法通訊利益部分，公訴意旨亦係憑乙○○之指述，
      佐以臺灣大哥大股份有限公司行動電話服務申請書（冒名甲○○申請00000000
      00行動電話門號）、和信ON LINE超值200服務申請表（冒名戊○○申請000000
      0000行動電話門號）為證。惟查，據乙○○於警訊供稱：上開冒名申請之甲○○、戊○○行動電話門號及冒名丙○○申請之「0000000000」，均係伊至清水
      通信企業有限公司（設於臺北縣蘆洲市○○○路二五三號，下簡稱「清水公司
      」），偽以「林志龍」之名代辦，填寫申請書付費申請的，之後伊將上開冒名
      甲○○、戊○○申請之門號供己使用，冒名丙○○申請之門號則給丁○○使用
      等語（見上開偵查卷四頁、五頁），可見實際出面冒名申辦上開行動電話門號
      者，係乙○○而非被告丁○○，是上開公訴意旨指訴係由被告出面偽以「林志
      龍」之名代辦冒名申請云云，即已與乙○○上述事實有誤，其次乙○○雖指稱
      係被告丁○○指示伊去冒名申辦，之後伊並有交付冒名丙○○申請之上開門號
      交給丁○○使用云云，然此均係乙○○片面說詞，訊據被告均堅決否認，復無
      其他積極證據佐證，即難遽信，況經本院函查結果，臺灣大哥大股份有限公司
      （下簡稱「臺灣大哥大公司」）並查無以丙○○名義申請之0000000000門號資
      料，而係查得以丙○○名義申請之0000000000、0000000000等門號，此有臺灣
      大哥大公司九十一年六月二十六日、九十一年十月二日二函附卷可稽，亦與乙○○上開所述不符，益見乙○○片面指述，要難遽信，再依乙○○上開所述，
      實際著手冒名申請及付款均係乙○○一人所為，而被告亦堅決否認有收受上開
      冒名丙○○申請之0000000000門號使用，況本院亦查無以丙○○名義申請之該
      門號，由此亦見乙○○對被告共犯之指述，實堪質疑。至上開本院查得以丙○○名義申請之0000000000、0000000000等臺灣大哥大公司門號，乙○○於其被
      訴案件審理中供稱：該二支丙○○門號不是伊申請的，是誰申請得伊不知道等
      語（見本院本院九十一年度訴字第一二四號刑事案卷九十一年四月十七日訊問
      筆錄），復無證據足認係被告所冒名申辦，亦難認係被告所冒名申請。
    (三)至被告雖不否認伊有應乙○○之索要，將其拾得之丙○○身分證、健保卡交予
      乙○○，並陳稱知悉乙○○曾有持他人證件冒名申辦行動電話門號之行為，然
      如無其他積極證據可資證明其間有共謀藉此牟取不法利益，即難僅憑被告上開
      單純知悉及轉讓等情狀，遽認被告與乙○○間有共犯本件冒名申辦行動電話門
      號詐取不法通訊利益之犯意聯絡。
    綜上所述，公訴意旨之論據顯尚不足認被告有上開收受贓物及與乙○○共犯冒名
    申辦門號不法使用之行使偽造私文書、詐欺得利等犯行，此外復查無其他積極證
    據足認被告確有上開諸等犯行，是本件不能證明被告犯罪，自應為無罪判決之諭
    知。
據上論斷，應依刑事訴訟法第三百零一條第一項，判決如主文。
本案經檢察官林佩菁到庭執行職務
中      華      民      國    九十一    年     十一     月    二十一    日
                                      臺灣板橋地方法院刑事第六庭
                                          法  官  彭  全  曄
右正本證明與原本無異
如不服本判決，應於判決送達後十日內，向本院提出上訴狀。
                                          書記官  梁  宜  庭
中      華      民      國    九十一    年     十二     月      九      日
